臺灣高等法院高雄分院刑事判決　　　110年度交上易字第104號
上　訴　人　臺灣高雄地方檢察署檢察官
被　　　告　洪麗蓉


上列上訴人因被告過失傷害案件，不服臺灣高雄地方法院109 年
度審交易字第946 號，中華民國110 年4 月21日第一審判決（起
訴案號：臺灣高雄地方檢察署109 年度偵字第17641 號），提起
上訴，本院判決如下：
    主  文
上訴駁回。
洪麗蓉緩刑貳年。
    事實及理由
一、查本件上訴人即被告洪麗蓉（下稱被告）所犯係非為死刑、
    無期徒刑、最輕本刑為3 年以上有期徒刑之罪或高等法院管
    轄之第一審案件，而於審理程序進行中，被告就被訴事實為
    有罪之陳述，經審判長告知簡式審判程序之旨，並聽取當事
    人及辯護人之意見後，合議庭裁定進行簡式審判程序，是本
    案之證據調查，依刑事訴訟法第273 條之2 規定，不受同法
    第159 條第1 項、第161 條之2 、第161 條之3 、第163 條
    之1 及第164 條至第170 條規定之限制，合先敘明。
二、經本院審理結果，認原審以被告犯刑法第284 條前段之過失
    傷害罪，判處拘役40日，如易科罰金，以新臺幣1,000 元折
    算1 日，其認事、用法及量刑均無不當，應予維持，除證據
    部分增列被告於本院之自白（見本院卷第60、66頁）外，餘
    均引用原審判決書記載之事實、證據及理由（如附件）。檢
    察官循告訴人陳照明請求上訴意旨，謂被告未賠償告訴人，
    犯後態度惡劣，原審僅判處拘役40日，殊嫌輕縱等語，指摘
    原判決量刑過輕；惟被告在本院審理中已與告訴人達成調解
    ，並已賠償其損害（詳後述），足見被告犯後態度尚稱良好
    ，原判決量刑尚屬妥適，則本件檢察官之上訴，為無理由，
    應予駁回。
三、本院審酌被告前無任何犯罪前科紀錄，有臺灣高等法院被告
    前案紀錄表在卷可稽，堪認素行良好，其此次因駕駛行為之
    過失，致告訴人受有如附件原審判決所示之傷害，雖有不該
    ，惟其犯後已與告訴人達成和解，並全額履行完畢，告訴人
    亦表明不再追究被告之刑事責任，請求判處被告緩刑，有告
    訴人提出之聲請狀、調解筆錄（見本院卷第43至45頁）、被
    告提出之匯款單據（見本院卷第69頁）在卷可憑，足認經此
    偵、審程序，被告應已知所警惕，而無再犯之虞，是本院認
    所宣告之刑以暫不執行為適當，爰依刑法第74條第1 項第1
    款之規定，宣告緩刑2 年，以勵自新。
據上論斷，應依刑事訴訟法第373 條、第368 條、第273 條之1
第1 項，刑法第74條第1 項第1 款，判決如主文。
本案經檢察官吳協展提起公訴，檢察官范文欽提起上訴，檢察官
許月雲到庭執行職務。
中    華    民    國   110    年    10    月    13    日
                  刑事第八庭    審判長法  官  邱明弘
                                      法  官  陳松檀
                                      法  官  林書慧 
以上正本證明與原本無異。
不得上訴。
中    華    民    國   110    年    10    月    13    日
                                      書記官  林昭吟
 
◎、附錄本判決論罪科刑法條：
《中華民國刑法第284條》
因過失傷害人者，處 1 年以下有期徒刑、拘役或 10 萬元以下
罰金；致重傷者，處 3 年以下有期徒刑、拘役或 30 萬元以下
罰金。
 
◎、附件：
臺灣高雄地方法院刑事判決          109年度審交易字第946號
公  訴  人  臺灣高雄地方檢察署檢察官
被      告  洪麗蓉  女  民國00年0月00日生
                    身分證統一編號：Z000000000號  
                    住高雄市○○區○○路000號
上列被告因過失傷害案件，經檢察官提起公訴（109 年度偵字第
17641 號），本院判決如下：
    主  文
洪麗蓉犯過失傷害罪，處拘役肆拾日，如易科罰金，以新臺幣壹
仟元折算壹日。
    事實及理由
一、本判決參考司法院「刑事判決精簡原則」製作，本件認定被
    告有罪之相關證據之證據能力部分，當事人並未爭執，得不
    予說明。
二、次按有罪判決，諭知六月以下有期徒刑或拘役得易科罰金、
    罰金或免刑者，其判決書得僅記載判決主文、犯罪事實、證
    據名稱、對於被告有利證據不採納之理由及應適用之法條。
    刑事訴訟法第310 條之1 第1 項定有明文。本件有罪判決諭
    知之刑度符合上開規定，爰依上開規定記載犯罪事實、證據
    名稱及對於被告有利證據不採納之理由如下：
  ㈠犯罪事實
    洪麗蓉於民國109 年3 月2 日14時6 分許，騎乘車牌號碼00
    0- OOO號普通重型機車，沿高雄市小港區高鳳路由南往北方
    向行駛，途經該路段與該路109 巷之設有機車待轉區標線交
    岔口時，高鳳路號誌顯示為紅燈，其欲左轉進入該路109 巷
    ，本應注意在設有機慢車兩段左轉標誌路口應依兩段方式完
    成左轉，且依當時天候、路況並無不能注意之情事，竟疏未
    注意，在紅燈未顯示允許直行時，未依標誌二段左轉即貿然
    闖越紅燈，直接自該處左轉，且未注意車前及二側來車狀況
    ，適有陳照明騎乘車牌號碼000-000 號普通重型機車，沿該
    岔路口之孔宅六街行駛至該處停等紅燈，並於綠燈後直行，
    由東往西方向行駛通過該岔路口後，欲左轉至高鳳路機車道
    （依卷內資料陳照明之行向毋須二段左轉），再由北往南方
    向行駛，在該路109 巷口前，兩車遂發生碰撞，致陳照明受
    有第十二胸椎壓迫性骨折、左前臂擦挫傷之傷害。
  ㈡證據名稱
  【供述證據】
    被告洪麗蓉於警詢、偵查及本院審理時之陳述。證人即告訴
    人陳照明於警詢、偵查中之證述。
  【非供述證據】
    道路交通事故現場圖、道路交通事故調查報告表（一）、（
    二）-1、被告及告訴人之道路交通事故談話紀錄表、監視錄
    影器拍攝畫面翻拍照片暨現場、車損照片、檢察事務官勘驗
    報告及截圖、本院勘驗筆錄、Google街景圖、告訴人之高雄
    市立小港醫院診斷證明書。
  ㈢對於被告有利證據不採納之理由
    訊據被告雖不否認未依標誌二段左轉即貿然闖越紅燈，直接
    自該處左轉導致本件車禍，而具有過失，然辯稱：我轉彎過
    去後直行方向是綠燈，我已經過路口中心線，告訴人從我右
    側撞到我車排氣管、車牌、車尾等處，我認為雙方均有過失
    等語。經查：
  ⒈被告於本院審理中坦承其未依標誌二段左轉即貿然闖越紅燈
    ，直接自該處左轉導致本件車禍，而有過失（本院卷第35至
    37、59至61、81至85頁），並有上開證據可佐，足認被告上
    開任意性之自白與事實相符，堪予採為本案認定事實之基礎
    ，此部分事實堪予認定。
  ⒉按汽車行駛至交岔路口，其行進應遵守燈光號誌；車輛面對
    圓形紅燈表示禁止通行，不得超越停止線或進入路口，道路
    交通安全規則第102 條第1 項第1 款、道路交通標誌標線號
    誌設置規則第206 條第5 款第1 目分別定有明文。經查，被
    告考領有普通重型機車駕駛執照，此有公路監理電子閘門證
    號查詢汽車駕駛人資料可參，其對於前揭行車基本常識當無
    不知之理，且當時天候晴，日間自然光線，柏油路面乾燥、
    無缺陷，無障礙物，視距良好乙節，有道路交通事故調查報
    告表（一）附卷可稽，顯見當時並無不能注意之情事，則被
    告疏未注意燈光號誌已為禁止通行之紅燈號誌，未依標誌二
    段左轉即貿然闖越紅燈，直接自該處左轉，而與告訴人所騎
    乘之普通重型機車發生碰撞，其顯有過失甚明。又告訴人確
    因本件車禍受有上開傷害，有上開診斷證明書在卷可憑，則
    被告上開過失行為與告訴人所受傷害間顯有相當因果關係存
    在。 
  ⒊又按所謂信賴原則，在道路交通事故之刑事案件上，係指參
    與交通行為之一方，遵守交通法規秩序，得信賴同時參與交
    通行為之對方或其他人，亦必會遵守交通法規秩序，不致有
    違反交通法規秩序之行為發生，因此，對於對方或其他人因
    違反交通法規秩序之行為所導致之危險結果，即無注意防免
    之義務，從而得以免負過失責任（最高法院86年台上字第24
    62號判決意旨參照）。被告雖以上開情詞為辯，並提出相關
    照片為證（警卷第15至17頁），爭執告訴人亦與有過失，然
    縱令本案係告訴人之車頭撞擊被告排氣管、車牌、車尾等處
    而發生碰撞，惟被告既自承其在上開高鳳路路口未依標誌二
    段左轉即貿然闖越紅燈，直接自該處左轉欲進入該路109 巷
    ，並經本院認定如前，而證人陳照明於警詢、偵查中證稱其
    係自孔宅六街行駛至高鳳路之交岔路口而於綠燈後直行，由
    東往西方向行駛通過該岔路口後，欲左轉至高鳳路機車道而
    發生車禍等情（警卷第7 至9 頁、偵卷第11頁），參以道路
    交通事故現場圖（警卷第21頁），告訴人之行向毋須二段左
    轉，依上開說明告訴人左轉當時並未違規，自得主張「信賴
    原則」，而信賴同時參與交通行為之對方或其他人，亦必會
    遵守交通法規秩序，不致有違反交通法規秩序之行為發生。
    而證人陳照明於道路交通事故談話紀錄表證稱：當時車子突
    然遭到碰撞，對方車子如何撞到我我未看見等語（警卷第26
    頁），又參以現場圖、監視器擷取照片、Google街景圖及本
    院勘驗筆錄（警卷第21頁、偵卷第21至33頁），顯示被告之
    行向係自高鳳路由南往北方向行駛至該路段與該路109 巷之
    設有機車待轉區標線交岔口時，未依標誌二段左轉即貿然闖
    越紅燈，直接自該處左轉欲進入該路109 巷，而與告訴人發
    生車禍，可見被告驟然以媒體上俗稱之「高雄式左轉」方式
    左轉，而在進入該路109 巷前於告訴人之左側行駛至告訴人
    行車路徑上，而與告訴人之車輛發生車禍，確為告訴人左轉
    之際所無從預見而猝不及防，何況告訴人依據交通規則及該
    路口之號誌、標誌、標線行車，本得信賴同時參與交通行為
    之對方或其他人，亦必會遵守交通法規秩序，不致有違反交
    通法規秩序之行為發生，否則無異要求遵守交通規則之人尚
    須對他人違反交通法規秩序之行為負有注意防免之義務，是
    依上開說明，尚難認為告訴人與有過失。
  ⒋又本案送高雄市政府交通局行車事故鑑定委員會鑑定後，結
    果認為：被告闖紅燈為肇事因素，告訴人無肇事因素等語，
    有該會鑑定意見書可參（本院卷第43至44頁），而與本院認
    定結果一致，尚無從遽認告訴人與有過失，而為被告有利之
    認定。
  ⒌綜上所述，被告辯稱告訴人亦有過失等情，並無可採。本案
    事證明確，被告上開犯行堪予認定，應依法論科。
三、核被告所為，係犯刑法第284 條前段之過失傷害罪。又被告
    於其犯罪未被發覺前，報案人或勤指中心轉來資料未報明肇
    事人姓名，處理人員前往傷者就醫之醫院處理時，被告在場
    並當場承認為肇事人，自首而願受裁判乙節，有高雄市政府
    警察局道路交通事故肇事人自首情形紀錄表在卷可佐（見警
    卷第30頁），核與自首要件相符，爰依刑法第62條前段規定
    減輕其刑。
四、爰審酌被告疏未遵守交通規則而肇致本件車禍，並使告訴人
    受有前揭傷害，所為實有不該；兼衡告訴人所受之傷勢，及
    被告迄今尚能未與告訴人達成賠償之共識及填補告訴人之損
    害，而未獲得告訴人之諒解，亦有可議；惟念及被告犯後坦
    承犯行，僅爭執告訴人與有過失，態度尚非甚劣，並考量告
    訴人獲得填補之情況（告訴人自陳已領得強制汽車責任保險
    金新臺幣68000 元），復衡以被告之智識程度、自述家境生
    活狀況、前科素行等刑法第57條所列之一切情狀，量處如主
    文所示之刑，並諭知易科罰金之折算標準，以資警惕。
據上論斷，應依刑事訴訟法第299 條第1 項前段、第310 條之1
第1 項，判決如主文。
本案經檢察官吳協展提起公訴，檢察官范文欽到庭執行職務。
中    華    民    國   110    年    4     月    21    日
                  刑事第五庭    法  官  洪毓良
以上正本證明與原本無異。
如不服本判決應於收受判決後20日內向本院提出上訴書狀，並應
敘述具體理由。其未敘述上訴理由者，應於上訴期間屆滿後20日
內向本院補提理由書(均須按他造當事人之人數附繕本)「切勿逕
送上級法院」。
中    華    民    國   110    年    4     月    21    日
                                書記官  鄭永媚
附錄本判決論罪科刑法條：
中華民國刑法第284 條
因過失傷害人者，處1 年以下有期徒刑、拘役或10萬元以下罰金
；致重傷者，處3 年以下有期徒刑、拘役或30萬元以下罰金。